【裁判字號】    92,交上訴,4
【裁判日期】    920213
【裁判案由】    公共危險
【裁判全文】
臺灣高等法院刑事判決                              九十二年度交上訴字第四號
    上  訴  人  臺灣板橋地方法院檢察署檢察官
    被      告  乙○○  男二十.
右上訴人因公共危險案件，不服臺灣板橋地方法院九十一年度交訴字第一二四號，中
華民國九十一年十一月二十日第一審判決（起訴案號：臺灣板橋地方法院檢察署九十
一年度偵字第一六二五九號）提起上訴，本院判決如左：
    主  文
上訴駁回。
乙○○緩刑肆年。
    事  實
一、乙○○無駕駛執照，民國（下同）九十一年八月二十三日晚間六時許至七時許之
    間，在臺北縣五股鄉某處之檳榔攤飲酒後（其酒精濃度高達一ＭＧ／Ｌ），知悉
    自己已達不能安全駕駛汽車之程度，猶駕駛車號ＤＷ－二四八七號自用小客車，
    於同日晚間約十時許，由臺北縣五股鄉○○路往板橋市○○路方向行駛，途經臺
    北縣三重市○○○路越堤道，本應注意汽車在同一車道行駛時，除擬超前車外，
    後車與前車之間應保持隨時可以煞停之距離及汽車行駛時，駕駛人應注意車前狀
    況，並隨時採取必要之安全措施，而依當時天候晴、夜間無照明、快車道舖裝柏
    油、路面乾燥、無缺陷、視距良好，並無不能注意之情事，竟因酒後不具安全駕
    駛之能力而疏於注意，自後方追撞同方向在前由甲○○所騎乘之車號ＬＬＳ－七
    三二號機車，致甲○○人車倒地，因而受有臉部多處擦傷（約四×一．五公分）
    、左手臂多處擦傷（約九×四公分）、右手肘擦傷（約二×一公分）、左下肢擦
    傷（約四×一公分）、背部多處擦傷（約五×四公分）之普通傷害（過失傷害部
    分，未據告訴）。詎乙○○見肇事致甲○○受傷後，並未下車查看，反加速駕車
    逃離現場。適有機車騎士周文欽見狀，騎乘機車自後追趕乙○○所駕駛之車輛，
    見乙○○將車輛暫停於臺北縣三重市○○○路越堤道十五號附近，即抄下車牌號
    碼報警。經警於同日晚間十一時許，在上址查獲乙○○，並對之實施呼氣酒精測
    試，結果高達一ＭＧ／Ｌ，始知上情。
二、案經臺北縣政府警察局三重分局報請臺灣板橋地方法院檢察署檢察官偵查起訴。
    理  由
一、關於酒醉駕車部分：
（一）被告對於酒後駕車之犯行，迭於偵查及審理中坦承不諱（見偵查卷第四頁、第
      五頁九十一年八月二十四日警詢筆錄、第二十一頁、第二十二頁九十一年八月
      二十四日訊問筆錄、第三十頁九十一年九月十一日訊問筆錄、原審九十一年十
      一月六日審判筆錄），前後所述相符，堪以採信。
（二）證人周文欽於警訊時證稱：「於九十一年八月二十三日二十三時許，我騎乘重
      機．．．，沿三重市○○○路由三重要往新莊方向行駛回家途中，我行駛於慢
      車道，險遭自小客ＤＷ－二四八七擦撞，而該部自小客車仍蛇行行駛於道路上
      ，．．．」等語（偵查卷第七頁九十一年八月二十四日警訊筆錄）；於原審審
      理時證稱：「當天我跟一個朋友騎同一部機車，我是騎士，當時單向三線道，
      當時車流量很少，我發現我左後方有壹台白色豐田汽車，他差點從後方撞到我
      ，我就往右沒有撞上，他繼續以蛇行的方式往前開，在我前方約壹佰公尺左右
      撞上另一部機車，．．．」等語（見原審九十一年十一月六日審判筆錄）。又
      被害人甲○○於偵查時亦指稱：遭被告自同向後方撞來等語（偵查卷第八頁九
      十一年八月二十四日警訊筆錄、第二十九頁九十一年九月十一日訊問筆錄），
      堪認被告有蛇行及自後方追撞前車之駕駛行為。
（三）被告肇事之後，於九十一年八月二十三日晚間十一時四十三分，經警實施呼氣
      酒精測試結果，其酒精濃度高達一ＭＧ／Ｌ，此有酒測單一件在卷可稽（偵查
      卷第十二頁）；而被告於翌日（即九十一年八月二十四日）凌晨一時，於臺北
      縣政府警察局三重分局交通隊，就「直線步行十公尺後請其迴轉走回原地」、
      「雙腳併攏，兩手貼緊大腿，將一腳向前抬高離地十五公分，並停止不動三十
      秒」、「閉雙眼、三十秒內朗誦阿拉伯數字，由一○○一至一○三○」及「同
      心圓檢測」項目，均為不合格；而經警命被告作直線測試、平衡動作時，有腳
      步不穩、手腳顫抖，顯無法正常駕駛之現象，此有臺北縣政府警察局三重分局
      汽機車駕駛人酒後生理協調平衡檢測紀錄表、刑法第一百八十五條之三案件測
      試觀察紀錄表各一件附卷可參。足認被告確有酒後不能安全駕駛情形。事證明
      確，被告酒醉駕車之犯行堪以認定。
二、關於肇事逃逸部分：
（一）被告坦承駕駛前揭汽車，有如上述。
（二）證人周文欽於警訊時證稱：「．．．並在我的前方約一百公尺處肇事之自小客
      車之右前方從後追撞被害人所騎之車輛，致被害人受傷，而我在後面有見到該
      部肇事自小客，未下車察看並加速逃逸。而我就在後面一直追到十五號越堤道
      才追到，而當時肇事自小客熄火停於路邊休息，並確定是該部自小客ＤＷ－二
      四八七肇事，我再返回現場，查看被害人有無傷並報警處理」等語（偵查卷第
      七頁九十一年八月二十四日警訊筆錄）；於原審到庭證稱：「．．．，他繼續
      以蛇行的方式往前開，在我前方約壹佰公尺左右撞上另一部機車，但是他並沒
      有停下來，他撞的聲音不是很大，但是很明顯看到他撞到前面的機車，我看到
      的是摩托車被撞之後一直在滑行，．．．，但是我經過他的時候那名機車騎士
      已經站起來，我就往前追那部汽車，我大約追了一公里左右，我看到這部汽車
      停在路邊，我確定是他以後就繞回去看那名機車騎士，我看到那名機車騎士他
      說他頭痛，我所以在現場報警，這段期間沒有人報警。因為當時我們是追著被
      告的汽車的尾燈，中途車輛不是很多，我追的過程中看不到車號，我印象中這
      部車子有車損的痕跡，葉先生的摩托車是黑色的，而被告車損的痕跡有黑色的
      漆」等語（原審九十一年十一月六日審判筆錄）。證人周文欽與被告素不相識
      ，且其證言前後相符，應無設詞誣陷被告之理，堪信證人周文欽證述為可採。
（三）被害人甲○○因此次車禍遭被告自後方追撞，而受有臉部多處擦傷（約四×一
      ．五公分）、左手臂多處擦傷（約九×四公分）、右手肘擦傷（約二×一公分
      ）、左下肢擦傷（約四×一公分）、背部多處擦傷（約五×四公分）之傷害，
      有臺北縣立三重醫院診斷證明書一件在卷可憑；且車禍後相關位置，亦有道路
      交通事故調查報告表一件可佐。而被害人甲○○於偵查時亦指稱：「．．．他
      把我撞倒，後面有一個大學生幫我去追車，他撞到我以後，都沒停下來，學生
      追過去，抄他車號回來告訴我，我打電話報警」、「（他撞到你的地點和被警
      察攔獲之地點差多遠？）大約一公里左右．．．」（見偵查卷第二十九頁九十
      一年九月十一日訊問筆錄）。依被害人甲○○上開指訴，被告於肇事後並未下
      車查看，反駕車駛離現場約一公里遠處停車。其指述經核證人周文欽所證述情
      節相符。再參以被告於警訊時自承：「（你為何要於該處休息？）因為我酒醉
      了，無法再駕駛了」等語（見偵查卷第四頁九十一年八月二十四日警訊筆錄）
      ，足見被告肇事後未當場查看及救助被害人甲○○，反而駛離現場約一公里處
      停車暫時休息等情，已甚明確。
（四）次查證人即車禍後至現場處理之警員曾進發於原審審理時到庭證稱：「．．．
      ，我有直接到現場去，被害人當時也在場，所以我就劃圖，我有看到肇事的汽
      車，車子沒有明顯的車損，我印象中在被告汽車的右前方有凹痕．．．」等語
      （見原審九十一年十一月六日審判筆錄），經核與證人周文欽證稱：被告駕駛
      之車輛有損壞一詞相符。益徵被告確有肇事逃逸之犯行。
  綜上所述，被告肇事逃逸部分，事證明確，犯行洵堪認定。被告空言否認肇事逃逸
  之犯行，辯稱不知有發生車禍，惟以被害人甲○○遭被告駕車自後方追撞後，人車
  倒地受傷，撞擊力量及聲響非小，被告豈有不知之理。是被告所辯，應屬諉卸之詞
  ，不足採信。本件事證明確，被告肇事逃逸犯行亦堪以認定。
三、按被告酒後不能安全駕駛猶駕車之行為，係犯刑法一百八十五條之三酒醉駕車罪
    ；而被告駕車撞傷被害人甲○○後，未下車查看與救助，逕行開車離去，係犯同
    法第一百八十五條之四之肇事逃逸罪。被告所犯上開二罪，犯意各別，行為互殊
    ，應分論併罰。
四、原審認被告罪證明確，援引刑法第一百八十五條之三、第一百八十五條之四、第
    五十一條第五款之規定，並審酌被告無照駕車、犯罪過程、對被害人甲○○造成
    之傷勢、不顧道路用路人安全酒後駕車、肇事後輕忽人命而逃逸、犯罪後坦承部
    分犯行，且與被害人甲○○達成和解等一切情狀，就服用酒類，不能安全駕駛動
    力交通工具而駕駛部分，量處有期徒刑二月；就駕駛動力交通工具肇事，致人受
    傷而逃逸部分，處有期徒刑七月；合併應執行有期徒刑八月。認事用法，均無不
    合。本院查被告乙○○前未曾受有期徒刑以上刑之宣告，有本院被告全國前案紀
    錄表一份在卷可憑，其一時失慮而觸法，犯後已與被害人甲○○達成和解，賠償
    其損失，經被害人甲○○到庭證實，被告經此刑之宣告後，應知警惕而無再犯之
    虞，檢察官上訴意旨亦請求給予被告自新機會，故認所宣告之刑以暫不執行為當
    ，爰併宣告緩刑四年，用啟自新。
據上論斷，應依刑事訴訟法第三百六十八條，刑法第七十四條第一款，判決如主文。
本案經檢察官洪泰文到庭執行職務。
中      華      民      國    九十二    年      二      月     十三     日
                              臺灣高等法院交通法庭
                                  審判長法  官  許  錦  印
                                        法  官  許  宗  和
                                  法  官  周  煙  平
右正本證明與原本無異。
駕駛動力交通工具肇事，致人受傷而逃逸部分如不服本判決應於收受送達後十日內向
本院提出上訴書狀，其未述上訴之理由者並得於提起上訴後十日內向本院補提理由書
（均須按他造當事人之人數附繕本）。
其餘不得上訴。
                                        書記官  楊  妙  恩
中    華    民    國    九十二    年       二       月        十八      日
附錄本案論罪科刑法條全文：
中華民國刑法第一百八十五條之三
服用毒品、麻醉藥品、酒類或其他相類之物，不能安全駕駛動力交通工具而駕駛者，
處一年以下有期徒刑、拘役或三萬元以下罰金。
中華民國刑法第一百八十五條之四
駕駛動力交通工具肇事，致人死傷而逃逸者，處六月以上五年以下有期徒刑。


司法院資訊處製作；財團法人民間司法改革基金會備份。
